臺灣桃園地方法院刑事判決
111年度金訴字第138號
公  訴  人  臺灣桃園地方檢察署檢察官
被      告  ROSTI HANDAYANI（印尼籍，中文姓名：雅妮）



上列被告等因違反洗錢防制法等案件，經檢察官提起公訴（110
年度偵緝字第118號），被告於本院準備程序中，就被訴事實均
為有罪之陳述，經本院告知簡式審判程序之旨，並聽取當事人之
意見後，本院合議庭裁定由受命法官獨任改依簡式審判程序審理
，判決如下：
    主  文
甲○ ○○○○○       共同犯洗錢防制法第十四條第一項之洗錢罪，
處有期徒刑肆月，併科罰金新臺幣伍仟元。罰金如易服勞役，以
新臺幣壹仟元折算壹日。
    事  實
一、甲○ ○○○○○       依其智識程度及社會生活經驗，可知悉金
    融帳戶為個人信用、財產之重要表徵，而國內社會上層出不
    窮之詐欺犯罪者為掩飾不法行徑，避免執法人員之追究及處
    罰，經常利用他人之金融帳戶掩人耳目，已預見將自己的金
    融帳戶提供予不詳之人使用，常與詐欺等財產犯罪密切相關
    ，極有可能遭詐欺犯罪者利用作為人頭帳戶，便利詐欺犯罪
    者用以向他人詐騙款項，使不知情之被害民眾將受騙款項匯
    入各該帳戶內，可能成立幫助詐欺及洗錢，如再趁被害民眾
    匯款後、察覺遭騙而報警前之空檔期間，由提供帳戶之人提
    領款項後轉交該詐欺犯罪者，或由詐欺犯罪者自行轉出款項
    ，以確保詐欺犯罪所得，且受詐騙人匯入款項遭提領後，即
    產生遮斷資金流動軌跡之效果，一旦允為提供帳戶、進而著
    手前揭提領詐欺贓款之任務，即屬基於共同犯罪之意思，參
    與詐欺、洗錢犯罪之實行。惟甲○ ○○○○○       仍於民國10
    8月間某日時，透過社群軟體Instagram認識一真實姓名年籍
    不詳、自稱「Scott Morris」之成年男子，並以通訊軟體Wh
    atsApp（下稱WhatsApp）與「Scott Morris」（無證據證明
    該自稱「Scott Morris」之帳號實際上有不同使用人，故以
    下僅以「Scott Morris」稱之）聯繫，「Scott Morris」於
    109年2月間某日要求甲○ ○○○○○       提供帳戶予其，以供
    其員工匯款使用，並要求甲○ ○○○○○       於款項匯入其帳
    戶內後協助領出款項並轉交予他人，甲○ ○○○○○       依上
    揭情節，已知悉可能為詐欺犯罪者在外徵集金融帳戶及提款
    車手，遂行詐欺取財及洗錢犯罪，仍同意按「Scott Morris
    」要求，與「Scott Morris」意圖為自己不法之所有，基於
    縱係與他人共同實施詐欺取財、洗錢犯行亦不違背其本意之
    詐欺、洗錢之不確定故意犯意聯絡，於109年2月間某日時，
    在不詳地點，將其所申設之中華郵政帳號000-000000000000
    00號帳戶（下稱本案帳戶）資料透過WhatsApp傳送予「Scot
    t Morris」供其使用。嗣「Scott Morris」所屬詐欺集團不
    詳成年成員（無證據證明甲○ ○○○○○       知悉本案除「Sc
    ott Morris」外，尚有第三人共同施行詐欺犯罪之情事）取
    得甲○ ○○○○○       本案帳戶資料後，即於109年4月3日佯
    稱為真實姓名年籍不詳、社群網站Facebook（下稱Facebook
    ）暱稱「MdShafom Miah」、通訊軟體LINE（下稱LINE）帳
    號暱稱「Eric」之人，主動透過Facebook認識乙○○，並以LI
    NE向乙○○佯稱要送其禮物，惟須乙○○先行支付運費云云，致
    乙○○陷於錯誤，而於109年4月29日上午8時38分許，以無摺
    存款方式，將新臺幣（下同）15萬元匯入甲○ ○○○○○       
    所有之本案帳戶內，再由甲○ ○○○○○       依照「Scott Mo
    rris」之要求，於109年4月29日下午1時52分許、同日下午1
    時54分許、翌（30）日中午12時27分許與12時29分許，分別
    以自動櫃員機提領6萬元、6萬元、2萬元及1萬元，共計提領
    15萬元後，再將其所領取之款項轉交與真實姓名年籍不詳之
    人，而以上開方法製造金流之斷點，致無從追查前揭犯罪所
    得之去向、所在，隱匿該犯罪所得。
二、案經乙○○訴由桃園市政府警察局平鎮分局移送臺灣桃園地方
    檢察署檢察官偵查起訴。
    理  由
一、上揭事實，業據被告甲○ ○○○○○       於本院訊問、準備程
    序與審理程序中均坦認不諱（本院金訴字卷第115頁、第130
    至131頁、第189頁），核與證人即告訴人乙○○於警詢中所述
    遭詐欺取財過程相符（偵字卷第17至23頁），並有被告申設
    之本案帳戶客戶資料、居留證影本、開戶影像資料、客戶歷
    史交易清單、告訴人之存款收執聯、手機畫面擷取圖片、內
    政部移民署外人居停留資料查詢（外勞）-明細內容、中華
    郵政股份有限公司111年4月7日儲字第1110095482號暨函附
    被告甲○ ○○○○○       申設之中華郵政帳號000-0000000000
    0000號帳戶之歷史交易清單等件在卷可佐（偵字卷第25至27
    頁、第61頁、第63至66頁；偵緝字卷第31頁；本院金訴字卷
    第31至33頁)，足徵被告前揭具任意性之自白均核與事實相
    符，而堪予採信。是本案事證已臻明確，被告甲○ ○○○○○   
        犯行堪以認定，應予依法論科。
二、論罪科刑：
　㈠被告於109年2月間，提供本案帳戶資料之行為，原屬幫助詐
    欺、洗錢之行為，嗣於109年4月29日下午1時52分許、同日
    下午1時54分許、翌（30）日中午12時27分許與12時29分許
    提領告訴人款項時起，參與構成要件行為，則將犯意提升為
    詐欺、一般洗錢之共同正犯。核被告所為，係犯刑法第339
    條詐欺取財罪及洗錢防制法第14條第1項之洗錢罪。
　㈡被告本案犯行，係一行為同時觸犯詐欺取財罪、洗錢罪，屬
    想像競合犯，應依刑法第55條規定，從一重之洗錢罪處斷。
　㈢被告與自稱「Scott Morris」之人，就本案犯行有犯意聯絡
    及行為分擔，應論以共同正犯。
　㈣按犯洗錢防制法第14條、15條之罪，在偵查或審判中自白者
    ，減輕其刑，洗錢防制法第16條第2項定有明文。查被告於
    本院審理中業已坦認犯行，符合洗錢防制法第16條第2項之
    減刑要件，爰依上開規定減輕其刑。
　㈤爰以行為人責任為基礎，審酌被告明知現今社會詐欺犯罪橫
    行，任意提供金融帳戶資料供詐欺者使用，對被害人之財產
    及社會秩序產生重大侵害，竟仍不顧匯入自身金融帳戶之款
    項極可能係遭詐騙所為之事實，仍心存僥倖而執意以事實欄
    所示方式提供帳戶及提領詐欺款項之方式，掩飾、隱匿詐欺
    犯罪所得之去向、所在，侵害他人財產法益，所為應予非難
    ；兼衡被告於本案中參與分工程度，於本院審理中終知坦認
    犯行之犯後態度、本案以前未有前科之素行，有臺灣高等法
    院被告前案紀錄表附卷可參，於本院審理時自述目前在臺灣
    雇主家中擔任看護工，自103年12月8日入境我國擔任看護工
    從未休假過並均具合法居留身分，從未休假過，月薪17,000
    元，除自留3,000元自用外其餘水均寄回印尼家中以作為其2
    個未成年小孩的生活費（本院金訴字卷第190頁），及考量
    本案告訴人財產損害之程度等一切情狀，量處如主文所示之
    刑，以資處罰。
三、另按刑法第95條規定：外國人受有期徒刑以上刑之宣告者，
    得於刑之執行完畢或赦免後，驅逐出境。是否一併宣告驅逐
    出境，固由法院酌情依職權決定之，採職權宣告主義。但驅
    逐出境，係將有危險性之外國人驅離逐出本國國境，禁止其
    繼續在本國居留，以維護本國社會安全所為之保安處分，對
    於原來在本國合法居留之外國人而言，實為限制其居住自由
    之嚴厲措施。故外國人犯罪經法院宣告有期徒刑以上之刑者
    ，是否有併予驅逐出境之必要，應由法院依據個案之情節，
    具體審酌該外國人一切犯罪情狀及有無繼續危害社會安全之
    虞，審慎決定之，尤應注意符合比例原則，以兼顧人權之保
    障及社會安全之維護（最高法院94年度台上字第404號判決
    意旨參照）。查本件被告係印尼籍之外國人，係經合法申請
    來臺，在臺居留期間從事監護工等情，有內政部移民署外人
    居停留資料查詢（外勞）-明細內容（偵緝字卷第31頁），
    又被告在我國前無其他犯罪紀錄，業如前述，復無證據足認
    被告有何繼續危害社會安全之虞，是本院審酌被告犯罪情節
    、性質及被告之品行、生活狀況等節，認尚無諭知於刑之執
    行完畢或赦免後驅逐出境之必要，附此敘明。
四、沒收：
　㈠被告本案帳戶雖係被告所有、供犯罪所用之物，然上開物品
    均未扣案，是否仍存尚有未明，且上開物品單獨存在不具刑
    法上之非難性，倘予追徵，除另使刑事執行程序開啟之外，
    對於被告犯罪行為之不法、罪責評價並無影響，且就沒收制
    度所欲達成之社會防衛目的亦無任何助益，欠缺刑法上重要
    性，是本院認被告所有之本案帳戶無沒收或追徵之必要，依
    刑法第38條之2第2項規定，均不予宣告沒收。
　㈡按犯洗錢防制法第14條之罪，其所移轉、變更、掩飾、隱匿
    、收受、取得、持有、使用之財物或財產上利益，沒收之，
    洗錢防制法第18條第1項前段定有明文。關於犯罪行為人犯
    洗錢防制法第14條之罪，其所掩飾、隱匿之財物本身僅為洗
    錢之標的，難認係供洗錢所用之物，故洗錢行為之標的除非
    屬於前置犯罪之不法所得，而得於前置犯罪中予以沒收者外
    ，既非本案洗錢犯罪之工具及產物，亦非洗錢犯罪所得，尤
    非違禁物，尚無從依刑法沒收規定予以宣告沒收，自應依上
    開第18條第1項前段規定予以宣告沒收。且此規定係採義務
    沒收主義，祇要合於前述規定，法院即應為相關沒收之諭知
    ，然該洗錢行為之標的是否限於行為人者始得宣告沒收，法
    無明文，是從有利於被告之認定，倘法條並未規定「不問屬
    於犯罪行為人與否均沒收」時，自仍以屬於被告所有者為限
    ，始應予沒收。查被告提領交予真實姓名年籍不詳之人之款
    項，固均為洗錢之標的，然非被告所有，被告亦無事實上之
    處分權限，依據上開說明，自無從依洗錢防制法第18條第1
    項前段規定宣告沒收或追徵。
據上論斷，應依刑事訴訟法第273條之1第1項、第299條第1項前
段，判決如主文。
本案經檢察官丙○○提起公訴，檢察官賴瀅羽到庭執行職務。
中　　華　　民　　國　　111 　年　　9 　　月　　20　　日
                  刑事第十庭    法　官　陳愷璘
以上正本證明與原本無異。
如不服本判決應於收受判決後20日內向本院提出上訴書狀，並應
敘述具體理由。其未敘述上訴理由者，應於上訴期間屆滿後20日
內向本院補提理由書(均須按他造當事人之人數附繕本)「切勿逕
送上級法院」。 
　　　　　　　　　　　　　　　  書記官　劉世揚
中　　華　　民　　國　　111 　年　　9 　　月　　20　　日
附錄：本案論罪科刑法條全文
中華民國刑法第339條
（普通詐欺罪）
意圖為自己或第三人不法之所有，以詐術使人將本人或第三人之
物交付者，處5年以下有期徒刑、拘役或科或併科50萬元以下罰
金。
以前項方法得財產上不法之利益或使第三人得之者，亦同。
前二項之未遂犯罰之。
洗錢防制法第2條
本法所稱洗錢，指下列行為：
一、意圖掩飾或隱匿特定犯罪所得來源，或使他人逃避刑事追訴
    ，而移轉或變更特定犯罪所得。
二、掩飾或隱匿特定犯罪所得之本質、來源、去向、所在、所有
    權、處分權或其他權益者。
三、收受、持有或使用他人之特定犯罪所得。
洗錢防制法第14條
有第二條各款所列洗錢行為者，處7年以下有期徒刑，併科新臺
幣5百萬元以下罰金。
前項之未遂犯罰之。
前二項情形，不得科以超過其特定犯罪所定最重本刑之刑。